【裁判字號】    97,交聲,588
【裁判日期】    971128
【裁判案由】    違反道路交通管理處罰條例聲明異議
【裁判全文】
臺灣士林地方法院交通事件裁定         97年度交聲字第588號
原處分機關  臺北市交通事件裁決所
異  議  人  乙○○
即受處分人
上列異議人即受處分人因違反道路交通管理處罰條例案件，對於
原處分機關於民國97年5 月13日所為之北市裁二字第裁22-AEW62
2609號裁決書 (舉發違反道路交通管理事件通知單案號：臺北市
政府警察局北市警交字第AEW622609 號），聲明異議，本院裁定
如下：
    主  文
原處分撤銷。
乙○○汽車駕駛人在禁止左轉路段迴車，處罰鍰新臺幣玖佰元，
並記違規點數壹點。
    理  由
一、按駕駛人駕駛汽車，應遵守道路交通標誌、標線、號誌之指
    示；又禁止左轉路段，不得迴車，道路交通安全規則第90條
    、第106 條第3 款分別定有明文。次按汽車駕駛人轉彎時，
    不依標誌、標線、號誌指示者，處新臺幣600 元以上1,800
    元以下；又汽車駕駛人在禁止左轉路段迴車者，處新臺幣
    600 元以上1,800 元以下罰鍰；而汽車駕駛人有第48條、第
    49條之情形者，除依原條款處罰鍰外，併予記違規點數1 點
    ，道路交通管理處罰條例第48條第1 項第2 款、第49條第3
    款、第63條第1 項第1 款亦分別定有明文。再按道路交通安
    全規則所稱之汽車乃指在道路上不依軌道或電力架線而以原
    動機行駛之車輛，包括機器腳踏車，觀之該規則第2 條第1
    項第1 款之規定至明，是前述汽車駕駛人自包括機器腳踏車
    之駕駛人。此外，機器腳踏車駕駛人，在禁止左轉路段迴車
    者，於期限內繳納或到案聽候裁決者，處新臺幣900 元之罰
    鍰，違反道路交通管理事件統一裁罰基準表亦有明文。
二、原處分意旨略以：異議人即受處分人乙○○於民國（下同）
    97年3 月16日10時50分，騎乘ALK-259 號重型機車，行經臺
    北市○○○路○ 段（原處分機關移送書誤載為1 段）與復興
    北路口時，未依復興北路路口懸掛之「禁止左轉」標誌指示
    ，違規左轉，經警舉發，原處分機關認異議人有「不依標誌
    、標線、號誌指示」違規左轉之事實明確，而於97年5 月13
    日以北市裁二字第裁22-AEW622609號裁決書，依違反道路交
    通管理處罰條例第48條第1 項第2 款之規定，裁處罰鍰新臺
    幣600 元，並依同條例第63條之規定，記違規點數1 點。
三、異議意旨略以：異議人係於前揭時間、地點，騎乘前開機車
    由北往南行經復興北路，將至長安東路口前，因一時尿急看
    到復興北路對向車道旁有加油站附設廁所，因復興北路路寬
    不敢迴轉，故先行駛至復興北路路旁等候等待長安東路綠燈
    後再左轉過去，並不是在復興北路右邊車道左轉，況本件經
    異議人申訴後，臺北市政府警察局松山分局回覆路段為光復
    北路與八德路，與異議人違規地點不符，為此，聲明異議等
    語。
四、經查：
  (一)異議人於前揭時間地點騎乘機車由北往南沿復興北路行駛，
    行經復興北路與長安東路2 段交岔路口前，在復興北路西側
    等待長安東路號誌轉為綠燈時，轉至位於復興北路東側加油
    站，適為警當場攔停告發，當時復興北路與長安東路2 段路
    口設有禁止左轉標誌無誤一節，為異議人所不爭執，並當庭
    繪製當日行進圖一紙，核與證人即本件舉發員警甲○○到院
    證述：當日係在復興北路31號前，即異議人所指加油站旁實
    施路檢，當時異議人由復興北路分隔島出來，是長安東路西
    往東方向，往加油站方向騎過去，當時復興北路口北往南方
    向設有禁止左轉的標誌，懸掛在長安東路與復興北路路口等
    語相符，亦有當庭繪製之現場圖在卷可佐相符，並有臺北市
    政府警察局北市警交字第AEW622609 號舉發違反道路交通管
    理事件通知單一紙在卷可按，是異議人前開主張應屬真實。
  (二)次查，由異議人前開所述其係沿復興北路由北往南方向行駛
    後，再由復興北路西側轉至復興北路東側加油站自屬迴車之
    舉措，此亦經證人甲○○證述：因長安東路由東往西方向是
    單行道，因復興北路與長安東路路口設有禁止左轉標誌，故
    禁止由北往南行經復興北路左轉至長安東路，只可右轉至長
    安東路，亦禁止由長安東路左轉復興北路，若由復興北路左
    轉至復興北路加油站，仍屬違反道路交通管理處罰條例第49
    條第3 款禁止左轉處迴車之規定等語明確。按禁行方向標誌
    ，用以告示車輛駕駛人禁行之方向；又設於禁止迴車之地點
    。已設有禁止左轉標誌或標劃分向限制線、禁止超車線之路
    段，得免設之，道路交通標誌標線號誌設置規則第74條、第
    75 條 規定甚明。準此，復興北路與長安東路2 段路口乃設
    有禁止左轉之標誌，異議人行經復興北路設有「禁止左轉」
    標誌之路口迴車，自屬違反前開道路交通安全規則第106 條
    第3 款之規定，洵堪認定，應依道路交通管理處罰條例第49
    條第1 項第3 款處罰之，從而，異議人辯稱：因一時尿急停
    在復興北路等到長安東路綠燈時才轉到復興北路的加油站，
    且由西往東方向沒有禁止左轉云云，實屬無據。
  (三)再者，異議人於前開違規地點係位於臺北市○○○路與長安
    東路2 段路口一節，業經異議人供承明確，亦有前揭舉發違
    反道路交通管理事件通知單所載之違規地點可明，以及證人
    甲○○前開證述無誤可資佐證，縱臺北市政府警察局松山分
    局九十七年四月十八日北市警松分交字第０九七三０六八二
    ００零號函函覆內容雖與異議人之違規路段不符，亦無從解
    免異議人違規之責，併此敘明。
五、綜上所述，異議人確於前揭時地，在禁止左轉處迴車之違規
    事實，已堪認定，是以，其前開所辯尚難採為有利異議人之
    認定。惟原處分機關認異議人係違反道路交通管理處罰條例
    第48條第1 項第2 款之規定，而為上開裁罰，顯有違誤之處
    。依道路交通管理處罰條例第89條規定，法院受理有關交通
    事件，準用刑事訴訟法之規定，又依刑事訴訟法第370 條前
    段規定：「由被告上訴或為被告利益而上訴者，第二審法院
    不得諭知較重於原審判決之刑」，即所謂「不利益變更禁止
    原則」，惟該原則僅限於原判決適用法條並無不當時始有其
    適用，苟原判決有適用法條不當之情形時，第二審法院即得
    撤銷原判決，另為適法之判決而諭知較重原審之刑，此參諸
    刑事訴訟法第370 條後段自明。再依道路交通案件處理辦法
    第20條規定：「交通法庭認為聲明異議有理由或聲明異議雖
    無理由，而原處分不當或違法者，應以裁定將原處分經聲明
    異議部分撤銷，並自為裁定。」觀之，足徵原處分機關之處
    分如有不當或違法時，交通法庭自應撤銷原處分，另為適法
    之裁定。本件異議人所為前揭違規行為事證明確，原處分機
    關以異議人前開違規事實，依道路交通管理處罰條例第48條
    項第2 款之規定，裁處異議人新臺幣600 元之罰鍰，並依同
    條例第63條第1 項第1 款之規定記違規點數1 點，用法顯有
    違誤，異議人異議理由雖未及此，但原處分既有前開可議之
    處，本院自應撤銷該處分，並諭知如主文第2 項之裁罰。
六、據上論斷，應依道路交通案件處理辦法第20條前段，裁定如
    主文。
中    華    民    國    97    年    11    月    28    日
                  交通法庭    法  官      黃欣怡
以上正本證明與原本無異。
如不服本裁定應於送達後5 日內向本院提出抗告狀。
                              書記官      陳慧玲
中    華    民    國    97    年    12    月    1     日


司法院資訊處製作；財團法人民間司法改革基金會備份。
